臺灣高等法院臺南分院刑事判決　　　　 96年度上訴字第263號
上　訴　人　臺灣雲林地方法院檢察署檢察官
被　　　告　甲○○
　　　　　　　　　　另案於臺灣雲林第二監獄執行中
上列上訴人因被告違反毒品危害防制條例案件，不服臺灣雲林地
方法院95年度訴字第544號中華民國96年1月31日第一審判決（起
訴案號：臺灣雲林地方法院檢察署95年度毒偵字第589號，及95
年度毒偵字第1090號、96年度毒偵字第90號移送併辦），提起上
訴，本院判決如下：
    主  文
原判決撤銷。
甲○○連續施用第一級毒品，累犯，處有期徒刑柒月，扣案如附
表編號一所示第一級毒品海洛因，沒收銷燬之，扣案如附表編號
三至八所示之物，均沒收之；又連續施用第二級毒品，累犯，處
有期徒刑伍月，扣案如附表編號二所示第二級毒品甲基安非他命
，均沒收銷燬之，扣案如附表編號三至六、九所示之物，均沒收
之。應執行有期徒刑拾壹月，扣案如附表編號一所示第一級毒品
海洛因及編號二所示第二級毒品甲基安非他命，均沒收銷燬之，
扣案如附表編號三至九所示之物，均沒收之。
    事  實
一、甲○○前因施用毒品案件，經觀察、勒戒後，認無繼續施用
    毒品傾向，於民國94年3月14日執行完。另因違反槍砲彈藥
    刀械管制條例案件，由本院以88年度上更一字第326號判處
    有期徒刑2年6月，併科罰金新臺幣（下同）10萬元確定，於
    90年5月29日假釋出獄，已於91年5月6日假釋期滿視為執行
    完畢。詎甲○○不知悛改，又基於施用第一級毒品海洛因及
    第二級毒品甲基安非他命之概括犯意成癮，分別自95年3月
    15日中午12時起至95年6月30日止，連續在雲林縣斗六市鎮
    ○里○○街288號其住處內，以將海洛因摻入香煙內再點火
    燃燒吸食煙霧之方式，約每星期施用1至2次之頻率，施用第
    一級毒品海洛因多次；另於上開相同時、地，以將甲基安非
    他命置於玻璃球內再於其下燒烤後而吸食產生煙霧之方式，
    約每星期施用1至2次之頻率，施用第二級毒品甲基安非他命
    多次。嗣分別為警於95年4月25日下午3時許，在南投縣南投
    市國道3號南投服務區緝獲，並當場扣得如附表編號二所示
    甲基安非他命（含編號九所示外包裝袋）、編號五至六所示
    之物；於95年7月26日上午7時許，在其上開住處查獲，並扣
    得如附表編號一所示海洛因（含編號八所示外包裝袋）、編
    號三、四、七所示之物（為95年6月30日以前施用毒品之物
    ）。
二、案經國道公路警察局第七警察隊報請臺灣雲林地方法院檢察
    署檢察官偵查起訴、臺灣雲林地方法院檢察署將該署95年度
    毒偵字第1090號送請併辦。
    理  由
一、前揭事實，迭據被告甲○○於警詢、偵查中、原審及本院審
    理時坦承不諱，復有國道公路警察局第七警察隊委託鑑驗尿
    液代號與姓名對照表、雲林縣警察局刑警隊查獲毒品案件嫌
    犯尿液送檢真實姓名對照表、詮昕科技股份有限公司濫用藥
    物尿液檢驗報告2份，扣案如附表所示之物、法務部調查局
    95年8月17日調科壹字第160003174號鑑定通知書、憲兵司令
    部刑事鑑識中心95年8月7日（95）安鑑字第01342號鑑驗通
    知書等在卷可證，被告之自白與事實相符，其犯行應可認定
    。
二、按海洛因、甲基安非他命分別為毒品危害防制條例第2條第2
    項第1、2款所明定之第1級毒品、第2級毒品。核被告甲○○
    所為，係犯毒品危害防制條例第10條第1項之施用第1級毒品
    罪，及同條第2項之施用第2級毒品罪。其非法持有第1級毒
    品海洛因、第2級毒品甲基安非他命之低度行為，已分別為
    其施用之高度行為所吸收，均不另論罪。次按刑法第2條第1
    項規定：「行為後法律有變更者，適用行為時之法律。但行
    為後之法律有利於行為人者，適用最有利於行為人之法律」
    ，被告行為後，刑法第56條連續犯之規定，業於94年2月2日
    修正公布刪除，並於95年7月1日施行，刪除連續犯之規定，
    雖非犯罪構成要件之變更，但顯已影響行為人刑罰之法律效
    果，自屬法律有變更。依新修之刑法，數個犯罪行為應分論
    併罰，但於95年6月30日以前合於修正前依連續犯論以一罪
    者，僅加重其刑至二分之一，依修正施行後刑法第2條第1項
    規定，比較新、舊法結果，以適用修正施行前之連續犯論以
    一罪較有利於被告（最高法院95年第8次刑事庭會議決議參
    照），是被告自95年3月間某日起至同年月6月30日止先後分
    別多次施用第一級毒品海洛因、第二級毒品安非他命之犯行
    ，均時間緊接、方法相同，犯罪構成要件亦相同，顯係基於
    概括犯意反覆實施，為連續犯，依刑法第2條第1項前段規定
    ，適用修正前刑法第56條連續犯規定各論以一罪，並加重其
    刑。又被告有如事實欄所述之前案科刑及執行紀錄，有卷附
    臺灣高等法院被告前案紀錄表可按，其受有期徒刑之執行完
    畢，5年以內故意再犯有期徒刑以上之罪，則修正前之刑法
    第47條及依95年7月1日修正施行後之刑法第47條第1項之新
    舊法規定，均符合累犯之要件，刑罰權規範狀態並無有利或
    不利之變更，不生新舊法比較問題，自應適用現行刑法第47
    條第1項規定，論以累犯，遞加重其刑。
三、次按刪除修正前刑法第56條之立法理由，乃為避免先前因適
    用連續犯之規定所衍生鼓勵犯罪之弊，致使國家刑罰權之行
    使發生不合理現象。至於刪除連續犯之規定後，則視具體情
    形依行為個數予以數罪併罰抑或認係一罪，亦即回歸依行為
    個數予以論罪科刑之原則。查原審檢察官起訴事實，僅起訴
    被告自95年3月間某日起至95年4月25日止之犯行，而臺灣雲
    林地方法院檢察署將該署95年度毒偵字第1090號送請併辦部
    分，其併辦之犯罪時間係自95年3月底某日起至95年7月25日
    止。其中併辦部分至95年6月30日止，與本案係連續犯關係
    ，已如前述，為裁上一罪關係，為起訴效力所及，本院自應
    一併審究。至於上開併辦所指被告於95年7月1日起至95年7
    月25日止之犯行，及臺灣雲林地方法院檢察署將該署96年度
    毒偵字第90號送請併辦，其併辦之犯罪時間係自95年12月3
    月某時部分，因自95年7月1日起連續犯規定已刪除，被告所
    犯各罪應分論併罰，自非原起訴效力所及，本院不得併予審
    理，此部分應退回併辦，由檢察官另行處理。
四、原審審理結果認被告施用第1、2級毒品之犯行，事證明確，
    分別予以論罪科刑，固非無見。惟查，95年6月30日刑法修
    正前之連續施用毒品行為，應依刑法第2條第1項比較結果，
    適用有利於行為人之法律，即依修正前刑法第56條論以連續
    犯；至於95年7月1日以後發生之施用毒品行為，則應依新刑
    法規定論以數罪併罰；原審未查，竟將被告自95年3月間某
    日起至95年6月30日止之連續施用第一級毒品海洛、第二級
    毒品安非他命之犯行與自95年7月1日起連續犯刪除後之施用
    第一級毒品、第二級毒品之行為，各評價為「集合犯」之包
    括一罪之關係，顯有未當。公訴人上訴意旨指摘原判決認被
    告自刑法修正前至修正後所為之施用第一級毒品海洛因、第
    二級毒品甲基安非他命犯行，各以「集合犯」一罪論之，尚
    有未洽等情，為有理由，本院自應將原判決撤銷，並予以改
    判。爰審酌被告前因施用毒品，經觀察勒戒、強制戒治後，
    經不起訴處分後，猶犯同罪行、其犯罪本質上為戕害自我身
    心健康之行為，尚未嚴重破壞社會秩序或侵害他人權益，及
    其犯後坦承犯行、態度良好、教育程度等一切情狀，就其連
    續施用第一級毒品部分量處有期徒刑七月；就其連續施用第
    二級毒品部分，處有期徒刑五月，並定其應執行刑為有期徒
    刑十一月。被告於本案所犯之2罪，均係於95年7月1日新刑
    法施行前犯之，而刑法第51條業於民國94年2月2日修正公布
    ，並於95年7月1日施行，修正前刑法第51條規定：「數罪併
    罰，分別宣告其罪之刑，依左列各款定其應執行者：」其中
    第5款規定：「宣告多數有期徒刑者，於各刑中之最長期以
    上，各刑合併之刑期以下，定其刑期。但不得逾20年。」修
    正後刑法第51條第5款規定：「宣告多數有期徒刑者，於各
    刑中之最長期以上，各刑合併之刑期以下，定其刑期。但不
    得逾30年」比較結果，修正後刑法並非較有利於行為人，依
    刑法第2條第1項前段之規定，仍應依修正前刑法，定其應執
    行之刑。扣案如附表編號一所示海洛因及編號二所示甲基安
    非他命，經送驗後，認分別含有海洛因及甲基安非他命成份
    無疑，則分別應依毒品危害防制條例第18條第1項前段規定
    諭知沒收銷燬之。另扣案如附表編號三至九所示之物，均為
    被告所有，而供犯本案施用毒品所用如附表備註欄所示等情
    ，業據被告供承在卷，爰均依刑法第38條第1項第2款之規定
    分別併予宣告沒收之。
據上論斷，依刑事訴訟法第369條第1項前段、第364條、第299條
第1項前段，毒品危害防制條例第10條第1項、第2項、第18條第1
項前段，刑法第11條前段、修正前刑法第56條、刑法第47條第1
項、修正前刑法第51條第5款、刑法第38條第1項第2款，判決如
主文。
本案經檢察官江守權到庭執行職務。
中　　華　　民　　國　　96　　年　　 4　　月　　24  　日
                  刑事第一庭    審判長法　官  黃崑宗
                                      法　官  夏金郎
                                      法　官  王明宏
以上正本證明與原本無異。
對於施用第一級毒品部分之判決，如不服本判決，應於收受本判
決後十日內向本院提出上訴書狀。其未敘述上訴理由者並得於提
起上訴後十日內向本院補提理由書狀（均須按他造當事人之人數
附繕本）「切勿逕送上級法院」。
其餘不得上訴。
　　　　　　　　　　　　　　　　　　　書記官  黃全忠
中　　華　　民　　國　　96　　年　　4 　　月　　24　　日
附錄本案論罪科刑法條全文：
毒品危害防制條例第10條：
施用第一級毒品者，處6月以上5年以下有期徒刑。
施用第二級毒品者，處3年以下有期徒刑。
附表
┌──┬───────┬──────────┬──────────────┐
│編號│扣案物品名稱  │數量                │備註                        │
├──┼───────┼──────────┼──────────────┤
│一  │第一級毒品    │1 包，淨重0.21公克。│                            │
│    │海洛因        │                    │                            │
├──┼───────┼──────────┼──────────────┤
│二  │第二級毒品    │9 包，共淨重18.4606 │沒收驗餘淨重部分。          │
│    │甲基安非他命  │公克，取樣0.0774公克│                            │
│    │              │（已鑑析用罄），驗餘│                            │
│    │              │淨重共18.3832 公克。│                            │
├──┼───────┼──────────┼──────────────┤
│三  │塑膠分裝鏟    │2支                 │分裝第一、二級毒品所用。    │
├──┼───────┼──────────┼──────────────┤
│四  │鐵製分裝鏟    │1支                 │分裝第一、二級毒品所用。    │
├──┼───────┼──────────┼──────────────┤
│五  │香煙盒        │1只                 │攜帶第一、二級毒品所用。    │
├──┼───────┼──────────┼──────────────┤
│六  │小皮包        │1個                 │攜帶第一、二級毒品所用。    │
├──┼───────┼──────────┼──────────────┤
│七  │空夾鏈袋      │12只                │包裝第一級毒品所用，袋中第一│
│    │              │                    │級毒品海洛因皆已施用殆盡，無│
│    │              │                    │殘留。                      │
├──┼───────┼──────────┼──────────────┤
│八  │扣案如附表編號│1只                 │包裝如附表編號一第一級毒品海│
│    │一第一級毒品海│                    │洛因所用，有防制毒品裸露、潮│
│    │洛因外包裝袋  │                    │濕、便於攜帶之功能。        │
├──┼───────┼──────────┼──────────────┤
│九  │扣案如附表編號│9只                 │包裝如附表編號二第二級毒品甲│
│    │一第二級毒品甲│                    │基安非他命所用，有防制毒品裸│
│    │基安非他命外包│                    │露、潮濕、便於攜帶之功能。  │
│    │袋            │                    │                            │
└──┴───────┴──────────┴──────────────┘
